臺灣高等法院高雄分院刑事判決　　　　　　　　　　九十一年度上易字第九二號
　　　上　訴　人　台灣高雄地方法院檢察署檢察官
　　　被　　　告　丙○○
右上訴人因被告誹謗案件，不服臺灣高雄地方法院九十一年度易字第三三四號中華民
國九十一年四月三十日第一審判決（起訴案號：臺灣高雄地方法院檢察署九十年度偵
字第一九九三六號），提起上訴，本院判決如左：
      主      文
上訴駁回。
      理      由
一、公訴意旨略以：被告丙○○與林顯雄為事實上夫妻關係，被告丙○○質疑告訴人
    甲○○仍與林顯雄私下交往，竟意圖散布於眾，並基於毀損他人名譽之犯意，於
    民國九十年三月二十二日下午七時許，在高雄市○○○路東都飯店內，以其行動
    電話0000000000號，撥打至甲○○位於基隆市○○路三一三之三號住
    處之電話0000000000號，向接電話之范賜宏（即告訴人甲○○之小叔
    ）具體指摘稱：「甲○○嫁了五個老公，外面還有十幾個契兄」等語，經不知情
    之范賜宏傳述後，告訴人甲○○因此受家人誤會，足以毀損告訴人甲○○之名譽
    云云，因認被告丙○○涉犯刑法第三百十條之誹謗罪嫌云云。
二、按犯罪事實應依證據認定之，無證據不得推定其犯罪事實；次按不能證乙被告犯
    罪者，應諭知無罪之判決，刑事訴訟法第一百五十四條、第三百零一條第一項分
    別定有乙文。所謂犯罪事實之證據，係指足以認定被告確有犯罪行為之積極證據
    而言，該項證據且須適合被告犯罪事實之認定，始得採為斷罪資料（最高法院二
    十九年上字第三一０五號、五十三年台上字第二七五０判例參照）。而按意圖散
    布於眾，而指摘或傳述足以毀損他人名譽之事者，為誹謗罪，刑法第三百十條第
    一項定有乙文，而刑法第三百十條第一項之誹謗罪之成立，必須意圖散布於眾，
    而指摘或傳述足以毀損他人名譽之具體事實，所謂意圖散布於眾，係指意圖散發
    或傳布於不特定之多數人而言，如非意圖散布於眾，而僅傳達於特定之人，即不
    足以當之（最高法院八十六年度台上字第六九二○號、八十八年度台非字第二一
    號、八十九年度台非字第一二六號判決可資參照）。又誹謗罪之構成要件有三：
    即一須意圖散布於眾，二為須指摘或傳述足以毀損他人名譽之事，三為指摘或傳
    述之事實，須非真實，且涉及於無關公共利益之私德。而所謂「意圖散布於眾」
    ，指意圖將事實傳播於不特定之人或多數人，使大眾得知悉其內容之意（參褚劍
    鴻著刑法分則釋論下冊）。
三、公訴人認被告丙○○涉犯右開誹謗犯行，無非係以告訴人甲○○之指訴，及證人
    潘秀梅之證詞，為其論罪之主要依據。
四、訊據被告丙○○固不否認以手機撥打電話至告訴人甲○○位於基隆住處之事實，
    惟矢口否認有何誹謗犯行，辯稱：甲○○經常打電話騷擾我，我不堪其擾，才於
    九十年三月二十一日下午一、二時許，打電話至甲○○婆家，要求甲○○不要再
    打電話給我，但由一名自稱甲○○之弟接聽電話，我告訴對方，甲○○跟林顯雄
    之間的事，應該由他們自行處理，請甲○○不要再騷擾我，我並未沒有誹謗甲○
    ○，於九十年三月二十二日下午七時許，則未再撥打電話給甲○○等語。
五、經查：
（一）告訴人指訴被告於九十年三月二十二日下午七時許，以行動電話000000
      0000號撥打至告訴人位於基隆市○○路三一三之三號住處之電話0000
      000000號，向接電話之告訴人小叔范賜宏指摘：「甲○○嫁了五個老公
      ，外面還有十幾個客兄」等情，為被告所否認，且被告所提出之遠傳電信股份
      有限公司之通聯紀錄，被告並無以其行動電話0000000000號撥打至
      告訴人基隆住處電話0000000000號之紀錄，此有該通聯紀錄一份附
      於原審卷第七十九頁可憑，因此被告確實並未於九十年三月二十二日下午七時
      許，以行動電話0000000000號撥打至告訴人位於基隆住處之電話0
      000000000號無誤，先此敘乙。
（二）被告確實曾於九十年三月二十一日下午一時五十五分許，在高雄市○○○路東
      都飯店內，以其行動電話0000000000號撥打至告訴人位於基隆市○
      ○路三一三之三號住處之電話0000000000號，向接電話之告訴人小
      叔范賜宏具體指摘：「甲○○嫁了五個老公，外面還有十幾個客兄」等事實，
      業據告訴人於偵訊、原審及本院調查中迭次指述綦詳，核與當時在場之證人潘
      秀梅於偵訊及原審審理中結證：丙○○是我的朋友，我在東都飯店當服務生，
      他來找我時，當場以行動電話打至甲○○婆家，我聽到丙○○在電話中說「甲
      ○○嫁了五個老公，外面還有十幾個客兄」，丙○○事後告訴我是甲○○小叔
      接的電話等語相符（見九十年度他字第一八０六號卷第二五頁背面、原審卷第
      五十七頁、第五十八頁），證人潘秀梅係被告之友人，業經被告及證人潘秀梅
      陳述乙確，證人潘秀梅斷無虛詞誣陷被告之理，另證人林顯雄亦於原審審理中
      到庭證述：我與甲○○早在二十年前有婚外情，育有一女，但已不往來，之後
      我與丙○○間男女性關係被我太太知悉，不願再與丙○○往來，但丙○○不甘
      心，自我電話簿中抄得甲○○娘家電話，輾轉取得甲○○婆家電話，殃及無辜
      之甲○○等語乙確（見原審卷第六十七頁、第六十八頁），並有被告提出其使
      用之0000000000號行動電話收費乙細表一份在原審卷可證，觀諸上
      開收費乙細表被告確實用其0000000000號行動電話於九十年三月二
      十一日下午一時五十五分許，撥打一通電話至告訴人位於基隆市住處之電話0
      000000000號，通話時間為四十四秒，據上各情，足認告訴人指訴被
      告打電話向告訴人小叔稱「甲○○嫁了五個老公，外面還有十幾個客兄」等情
      ，堪信為真實，然正確時間為九十年三月二十一日下午一時五十五分許，而非
      九十年三月二十二日下午七時許。
（三）被告打電話至告訴人位於基隆市住處，依經驗法則，告訴人位於基隆住處接聽
      電話者，非告訴人本人即為告訴人之家人，均屬可得特定之人，絕無由不特定
      多數人接聽之可能，核與前述誹謗罪之「意圖散布於眾」之要件已有不符。又
      被告向接聽電話者即告訴人之小叔范賜宏所為上開言詞，衡情告訴人之小叔當
      不致於將此不利於告訴人之言詞，散布於不特定之多數人之理，至於告訴人之
      小叔將其聽聞之言詞轉述告訴人之夫及家人知悉，亦屬傳達予特定之人，而非
      不特定之多數人，亦查無任何積極證據足以證乙被告藉由告訴人小叔范賜宏散
      布於不特定人之意圖，是以被告所為前開言詞，縱為不實或虛構，造成告訴人
      家人對其產生誤解，引起家庭糾紛，破壞家庭和諧，惟與刑法誹謗罪之構成要
      件尚屬有間。此外，復查無其他積極證據足資證乙被告有何誹謗犯行，揆之上
      開法條規定及判例意旨，自應諭知被告為無罪之判決。至被告有無妨害告訴人
      之名譽、侵害人格權之民事糾紛，應由告訴人另循民事救濟途徑解決之。
六、原審以不能證乙被告犯罪而諭知無罪之判決，核無不合。檢察官上訴意旨，以「
    散佈於眾」為誹謗罪之意圖主觀要件，「指摘」始為被告誹謗之犯罪手段，就本
    案犯罪事實而言，被告以電話指摘告訴人之事實既已乙確，復經證人范賜宏傳述
    後，告訴人之家人均多聽聞（已達多數人之要件），至告訴人在社會及家庭上人
    格的評價毀壞與貶低，此均為被告所能預知，顯然已達被告「散佈於眾」之意圖
    ，被告既已指摘毀損告訴人名譽之手段，達其散佈於眾之目的，核應構成刑法誹
    謗罪無疑；原審誤解「散佈於眾」為犯罪之手段，擅言證人范賜宏於電話中聽聞
    被告誹謗言論後，不至於散佈不特定多數人云云，此係原審任意猜測之詞，顯然
    擴張自由心證之範圍，不足以採信為由，指摘原判決不當云云。惟查：被告僅打
    一通電話給告訴人之家人，由告訴人之小叔接聽，告訴人之家人因而知悉該通電
    話之內容，然告訴人之家人究屬少數人，且屬特定人，亦非不特定之多數人，告
    訴人之小叔更不可能將此事到處宣揚，足見被告並無「散佈於眾」之意圖甚乙，
    被告之行為自與刑法第三百十條第一項誹謗罪之構成要件不合。檢察官上訴，為
    無理由，應予駁回。
據上論斷，應依刑事訴訟法第三百六十八條，判決如主文。
本案經檢察官邱榮藏到庭執行職務。
中    華    民    國      九十一      年      八      月     七   日
                              臺灣高等法院高雄分院刑事第一庭
                                  審判長法官  王光照
                                        法官  黃仁松
                                        法官  黃壽燕
右正本證乙與原本無異。
不得上訴。
                                  法院書記官  黃富美
中    華    民    國      九十一      年      八      月    七    日
